臺灣宜蘭地方法院刑事裁定　　　　　　　　　　　　　九十一年度交聲字第六九號
　　移 送機 關　交通部公路總局台北區監理所宜蘭監理站
　　異　議　人　甲○○
右列受處分人因違反道路交通管理處罰條例案件，對於交通部公路局台北區監理所宜
蘭監理站中華民國九十一年七月一日所為之處分（原處分案號：宜監字第四三─ＣＧ
0000000號、四三─ＣＧ0000000號），聲明異議，本院裁定如左：
    主  文
原處分均撤銷。
甲○○不罰。
    理  由
一、按行車速度，依標誌或標線之規定，道路交通安全規則第九十三條第一項有明文
    ，又汽車駕駛人，行車速度超過規定之最高時速者，處新臺幣（下同）一千二百
    元以上二千四百元以下罰鍰，道路交通管理處罰條例（九十年一月十七日總統修
    正公布之道路交通管理處罰條例部分條文，其施行日期依同條例第九十三條規定
    須由行政院以命令定之，而行政院係於九十年四月三日以臺九十交字第０一九三
    一七號令發布修正後之該條例自九十年六月一日起施行）第四十條第一項定有明
    文，而汽車駕駛人駕駛汽車違反道路交通管理處罰條例第四十條第一項規定者，
    除應依該條所規定之罰鍰處罰外，並予記違規點數一點，道路交通管理處罰條例
    第六十三條第一項第一款亦定有明文。又逕行舉發違反道路交通管理事件，經汽
    車所有人依通知單之應到案日期前到案，並告知違規駕駛人姓名、身分證統一編
    號及住址者，處罰機關應即另行通知違規駕駛人到案依法處理；逾應到案日期，
    處罰機關應依道路交通管理處罰條例第八十五條第三項規定處罰該汽車所有人，
    違反道路交通管理事件統一裁罰標準及處理細則第二十四條亦定有明文，易言之
    ，如汽車駕駛人在道路超速行駛，為警當場攔停者，處罰機關固應對汽車之駕駛
    人為處罰，惟若舉發機關並非當場對該部汽車攔停，而係依違反道路交通管理事
    件統一裁罰標準及處理細則第二十三條第一項第五款規定以科學儀器取得違規證
    據資料（如照相機或測速器）逕行舉發者，此際舉發機關只能依上開處理細則第
    二十三條第二項規定對汽車所有人為掣單舉發，而如經舉發之汽車所有人在舉發
    通知單之應到案日期前到案，並告知處罰機關該名超速駕駛之汽車違規駕駛人姓
    名、身分證統一編號及住址者，處罰機關應即依前開細則第二十四條規定處罰該
    名違規駕駛人，而如汽車所有人未於應到案日期前到案或雖於應到案日期前到案
    ，而未告知處罰機關實際之違規駕駛人者，處罰機關仍應依道路交通管理處罰條
    例第八十五條第三項「本條例關於車輛駕駛人之處罰，如應歸責於車輛所有人者
    ，處罰車輛所有人。」規定，對車輛所有人加以處罰。再違反道路交通管理處罰
    條例之行為人，未依規定自動繳納罰鍰或未依規定到案聽候裁決，處罰機關固得
    依違反道路交通管理事件統一裁罰標準及處理細則第四十四條第一項之規定依該
    處理細則附件之統一裁罰標準表，對行為人逕行裁決惟該條項規定乃必以行為人
    經合法收受舉發違反道路交通管理事件通知單（以下稱「舉發通知單」）後，無
    正當理由未依該舉發通知單上所載應到案日期為罰鍰之繳納或到案聽候裁決時，
    方有適用，易言之，如於訴訟上無從證明行為人已合法收受舉發通知單之送達，
    即難認行為人係故意不在應到案日期前到案，而可由處罰機關依前揭道路交通管
    理事件統一裁罰標準及處理細則第四十四條第一項之規定對行為人逕行裁決。
二、本件受處分人即異議人甲○○所有之車號ＡＪ－四六五八號自用小客車，分別於
    九十年十月一日中午十二時許，沿臺二線往臺北方向行駛，該處道路速限為五十
    公里，行經該路段一一四點三公里處，受處分人所有之汽車竟以時速六十八公里
    超速行進；復於九十年十二月二十三日下午二時十五分許，受處分人駕駛前開汽
    車沿臺二線往基隆方向行駛，行經該處該路段七十九點一公里處，該處道路路段
    速限依標誌為五十公里，受處分人所有之該部車號汽車竟以時速六十六公里之速
    度超速行駛，均分別為設於路旁之固定桿相機以拍照之方式取證；嗣臺北縣政府
    警察局交通隊員警以受處分人所有該部車號汽車有違反道路交通管理處罰條例第
    四十條第一項規定之行為分別逕行掣單舉發，臺北縣警察局交通隊將舉發通知單
    送達於受處分人後，因查無此址退回，乃改採以公示送達之方式完成送達程序，
    而受處分人又未依限到案，原處分機關乃依道路交通管理處罰條例第四十條第一
    項、第六十三條第一項第三款規定、第八十五條第三項、違反道路交通管理事件
    統一裁罰標準及處理細則第四十四條第一項之規定於九十一年七月一日逕行裁處
    異議人各罰鍰二千四百元併予記違規點數各一點。
三、訊據受處分人固不否認其所有前開車號汽車有在前述時、地超速行駛之違規行為
    ，核與卷附之採證相片二紙所示之情節相符，惟辯稱略以：我本來的地址在宜蘭
    市○○路一三二巷六弄二號，後來門牌整編為宜蘭市○○路三十六巷二號，我從
    沒有搬離該處，但這個案件之送達通知單並沒有張貼在我家門口，我認為逾期的
    部分送達不合法，我不能接受等語，經查：
（一）受處分人之原戶籍地設於「宜蘭縣宜蘭市○○路一三二巷六弄二號」，嗣於八
      十四年十二月十八日整編為「宜蘭縣宜蘭市○○路三十六巷二號」，此有台北
      縣交通隊違規移送表一件附卷可稽，並經本院依職權函詢宜蘭縣宜蘭市戶政事
      務所查證屬實，且有該所函覆之門證字第０００一三六九號門牌證明書一件在
      卷可憑，堪信受處分人之原住處之門牌於八十四間已整編更換。
（二）次查本件舉發通知單係向受處分人前開為「宜蘭縣宜蘭市○○路一三二巷六弄
      二號」地址送達，此有臺北縣政府警察局囑託交通部公路總局臺北區監理站宜
      蘭監理所函覆本院九十一年八月十四日九一北監宜字第九一一五八八九號函所
      附之臺北縣警察局舉發違反道路交通管理事件通知單二紙附卷可稽，而因臺北
      縣警察局交通隊將舉發通知單向受處分人前開地址送達結果，係因查無此址而
      遭退回，此有掛號信函之信封影本各一紙在卷可稽。則按違反道路交通管理處
      罰條例之行為人，未依規定自動繳納罰鍰或未依規定到案聽候裁決，處罰機關
      固得依違反道路交通管理事件統一裁罰標準及處理細則第四十四條第一項之規
      定依該處理細則附件之統一裁罰標準表，對行為人逕行裁決，惟該條項規定乃
      必以行為人經合法收受舉發通知單後，無正當理由未依該舉發通知單上所載應
      到案日期為罰鍰之繳納或到案聽候裁決時，方有適用，易言之，如行為人未能
      合法收受舉發通知單之送達，即難認處罰機關可對行為人為逕行裁決。而依違
      反道路交通管理事件統一裁罰標準及處理細則第五條規定，處理違反道路交通
      管理事件，有關文書之送達程序，準用刑事訴訟法之規定，而刑事訴訟法第五
      十九條規定，需行為人有（一）住居、事務所或所在地不明（二）郵號郵寄不
      能到達者或（三）因住居於法權所不及之地，不能以其他方法送達者等三種情
      形之一，方可對行為人為公示送達。查本件舉發單位臺北縣交通隊將舉發通知
      單以掛號郵寄至受處分人前開戶籍地（即新興路之地址），惟受處分人門牌地
      址已於八十四年進行整編，舉發單位未察，仍依整編前地址送達，因郵政機關
      查無此址而遭退回，並非掛號郵寄不能到達之情形，且受處分人其住所既已於
      八十四年即行整編，並在戶政機關登記，舉發機關亦可逕行查證，亦無住居所
      不明之情形，則舉發機關並不能以受處分人之應送達處所不明，而將舉發通知
      單為公示送達。故本件舉發單位既未將舉發通知單送達於受處分人，自不能認
      受處分人係已經合法收受舉發通知單。從而，本件違規通知單之內容所為舉發
      之意思表示，舉發單位以公示送達之方式，受處分人並無從知悉，亦無依照規
      定到案陳述意見或自動逕行繳納罰鍰之可能，原處分機關任令該通知書經招領
      後退回原件，及採公示送達方式進行送達程序，要難謂業已完成使受處分人得
      悉違規事實之送達程序，原處分機關逕行裁決，自有未洽。
（三）末按，道路交通管理處罰條例第九十條第一項規定，違反本條例之行為，自行
      為成立之日起；行為有連續或繼續之狀態者，自行為終了之日起，逾三個月不
      得舉發。但汽車肇事致人受傷或死亡案件，因肇事責任不明，已送鑑定者，其
      期間自鑑定終結之日起算。又道路交通管理事件統一裁罰標準及處理細則第十
      一條第一項第二款規定，對於違反本條例之行為，應按其違反條款規定之受處
      罰對象，填製舉發違反道路交通管理事件通知單，並於被通知人欄予以勾記，
      其通知聯依下列規定辦理：二、逕行舉發者，應按已查明之資料填註車牌號碼
      、車輛種類、車主姓名或名稱及地址，並於通知單上方空白處加註逕行舉發之
      文字後，由舉發機關送達被通知人。是舉發手續是否完成，仍應以舉發之意思
      表示送達於受處分人為要件。本件舉發通知單既未經合法送達，自難謂已完成
      舉發之程序。是受處分人所有前開自用小客車於前揭時、地超速違規，因並未
      曾收受卷附舉發通知單，迄至九十一年七月一日收受交通部公路局臺北區監理
      所宜蘭監理站裁決書後得悉前情，然其違反道路交通管理處罰條例之行為，自
      行為成立之日時起算，顯已逾三個月，故依法不得舉發。本件異議為有理由，
      本院認原處分應予撤銷，另諭知異議人不罰，以資適法。
三、據上論斷，應依道路交通案件處理辦法第二十條前段，裁定如主文。
中      華      民      國    九十一    年     八    月    二十七      日
                                       臺灣宜蘭地方法院交通法庭
                                           法  官  郭  顏  毓
右正本證明與原本無異。
如不服本裁定，應於送達後五日內，向本院提出抗告狀。（應附繕本）
                                            書記官  莊  淑  茹
中      華      民      國    九十一    年     八     月    二十九      日
